臺灣高等法院刑事判決
108年度上訴字第2425號
上  訴  人  
即  被  告  林杰誼  



上列上訴人即被告因違反槍砲彈藥刀械管制條例案件，不服臺灣
新北地方法院108年度審訴緝字第25號，中華民國108年4月29日
第一審判決（起訴案號：臺灣新北地方檢察署106年度偵字第377
81號），提起上訴，本院判決如下：
    主  文
原判決撤銷。
林杰誼非法持有槍砲之主要組成零件罪，處有期徒刑陸月，併科
罰金新臺幣壹萬元，有期徒刑如易科罰金、罰金如易服勞役，均
以新臺幣壹仟元折算壹日。槍管貳枝沒收。 
    事  實
一、林杰誼明知槍管、具有殺傷力之子彈，分別係槍砲彈藥刀械
    管制條例第13條第1項所稱槍砲之主要組成零件、同條例第4
    條第1項第2款所管制之違禁物品，均非經中央主管機關許可
    ，不得擅自持有，竟基於持有槍砲主要組成零件及具殺傷力
    子彈之犯意，於民國106年12月1日，向真實姓名、年籍不詳
    綽號「阿漢」之男子，以新臺幣（下同）6,000元之價格，
    同時購買取得具殺傷力之口徑9mm制式子彈1顆及屬槍砲主要
    組成零件之槍管2枝，旋將上開具殺傷力之制式子彈顆、槍
    管2枝置在當時所居住之新北市○○區○○街00巷00號5樓而持有
    之。嗣經警於同年12月2日晚間8時10分許，持臺灣新北地方
    法院核發之搜索票前往上址搜索毒品相關證物時，林杰誼於
    有偵查犯罪權限之機關人員尚未知悉其犯罪時，即主動向警
    員自首，並當場報繳上開制式子彈1顆、槍管2枝。
二、案經新北市政府警察局板橋分局報告臺灣新北地方檢察署檢
     察官偵查起訴。
    理  由
一、證據能力：
    按被告以外之人於審判外之言詞或書面陳述，除法律有規定
    者外，不得作為證據；被告以外之人於審判外之陳述，雖不
    符同法第159條之1至第159條之4之規定，而經當事人於審判
    程式同意作為證據，法院審酌該言詞陳述或書面陳述作成時
    之情況，認為適當者，亦得為證據，當事人、代理人或辯護
    人於法院調查證據時，知有第159條第1項不得為證據之情形
    ，而未於言詞辯論終結前聲明異議者，視為有前項之同意，
    刑事訴訟法第159條第1項、第159條之5第1項、第2項分別定
    有明文。查本案下述據以認定上訴人即被告林杰誼犯罪之供
    述證據，檢察官及被告於本院審理時均未爭執其證據能力，
    且迄於言詞辯論終結前均未聲明異議，復經審酌該等言詞陳
    述或書面作成時之情況並無違法、不當或顯不可信之狀況，
    依刑事訴訟法第159條之5第2項之規定，均有證據能力；又
    本案認定事實之其餘非供述證據，並無證據證明係公務員違
    背法定程式所取得，依同法第158條之4反面解釋，亦均有證
    據能力，合先敘明。
二、認定犯罪事實所憑之證據及理由： 
    訊據上訴人即被告林杰誼對於上揭非法持有槍砲主要組成零
    件之槍管2枝及制式子彈1顆之事實均坦承不諱（本院卷二第
    34、37～38頁），核與證人陳威旭於本院時之證述（本院卷
    一第469～470頁）相符，並有新北市政府警察局板橋分局搜
    索扣押筆錄、扣押物品目錄表、扣案物照片8張等資料在卷
    可佐。又扣案之子彈1顆、槍管2枝，經內政部警政署刑事警
    察局以檢視法及試射法鑑定結果為：扣案之子彈1顆，認係
    口徑9mm制式子彈而成，經試射，可擊發，認具殺傷力；槍
    管2枝，認係分別為改造金屬槍管（車通阻鐵）、土造金屬
    槍管；又該槍管2枝，經主管機關內政部審認後，認屬內政
    部86年11月24日台（86）內警字第0000000號公告之槍砲主
    要組成零件，有內政部警政署刑事警察局107年2月5日刑鑑
    字第1068023099號鑑定書、內政部107年2月11日內授警字第
    1070870446號函、107年3月7日內授警字第1070870613號函
    各1份附卷可考，足徵被告之自白與事實相符，應堪採信。
    綜上，本案事證明確，被告上開犯行，堪以認定。
三、論罪：
  ㈠核被告所為，係犯槍砲彈藥刀械管制條例第12條第4項之未經
    許可持有子彈罪及同條例第13條第4項之未經許可持有槍槍
    砲之主要組成零件罪。本件被告以同時持有制式子彈1顆及
    槍管2枝，係同時觸犯槍砲彈藥刀械管制條例第12條第4項之
    未經許可持有子彈罪及同條例第13條第4項之未經許可持有
    槍槍砲之主要組成零件罪，應從一重之未經許可持有槍砲之
    主要組成零件罪處斷。
  ㈡被告前因施用毒品案件，分別經臺灣新北地方法院以100年度
    易緝字第47號判處有期徒刑4月確定、經臺灣宜蘭地方法院
    以101年度簡字第149號判處有期徒刑5月確定，上開2案再與
    另案殘刑3年7月9日接續執行，於104年12月11日執行完畢，
    有本院被告前案紀錄表存卷可考，其於受有期徒刑之執行完
    畢後，5年以內故意再犯本案有期徒刑以上之罪，為累犯。
    又依司法院釋字第775號解釋所示，為避免發生罪刑不相當
    之情形，法院就該個案依該解釋意旨，裁量是否加重最低本
    刑。考量被告上開構成累犯之犯罪紀錄，與本案罪類型之罪
    名、犯罪手法均不相同，亦無關聯性，如適用刑法第47條累
    犯加重其刑之規定，尚與憲法罪刑相當原則、比例原則有違
    ，故不依刑法第47條規定加重其刑。
  ㈢按刑法第62條規定，對於未發覺之罪自首而受裁判者，得減
    輕其刑，但有特別規定者，依其規定。又槍砲彈藥刀械管制
    條例第18條第1項前段規定，犯本條例之罪自首，並報繳其
    持有之全部槍砲、彈藥、刀械者，減輕或免除其刑，此為刑
    法第62條但書所示之特別規定，自應優先適用（最高法院91
    年度台上字第615號判決意旨參照）。經查證人即執行搜索
    之警員林淵照於本院審理時證稱：當天在現場執行搜索的理
    由是毒品，當下不知道現場有無槍彈，是林杰誼跟我們說槍
    管及子彈放置的位置，我們才找到等語（本院卷一第472、4
    73頁），足認被告確係在未被有偵查犯罪職權之機關或公務
    員知悉其本案持有搶管及子彈犯行前，即向承辦員警林淵照
    自首坦承該持有槍管及子彈之犯行，並報繳其持有之全部槍
    彈供警扣案，堪認其已符合上開槍砲彈藥刀械管制條例第18
    條第1項前段所定減輕或免除其刑之要件。然參酌被告持有
    槍彈之數量、期間等犯罪情節，及其犯罪對社會治安之危害
    與其自首報繳所能防止槍彈氾濫之程度等情狀，認尚不足以
    免除其刑，僅得減輕其刑。
四、撤銷改判及科刑審酌事項：
  ㈠原審以被告犯罪事證明確，據以論罪科刑，固非無見。惟查
    ：⒈被告係同時購買取得制式子彈1顆及槍管2枝，應論以想
    像競合犯，已如前述。而原判決既認定被告係於106年11月
    間某日，在新北市板橋區忠孝路附近，向真實姓名年籍不詳
    綽號「小乖」之男子，無償取得上開制式子彈1顆。另於同
    年12月2日晚間8時10分許前某日，在新北市板橋區重慶路某
    玩具店購得前述槍管2枝，則應予分論併罰，但卻論以想像
    競合犯，事實認定與適用法律於法未合。⒉被告係於職司偵
    查職務之警員尚不知悉其犯行前，主動報繳制式子彈1顆及
    槍管2枝並接受裁判，原審未依槍砲彈藥刀械管制條例第18
    條第1項前段規定減輕其刑，亦有不當。被告上訴以其符合
    自首要件應減輕其刑為由，指摘原判決不當，為有理由，且
    原審既有上開瑕疵，自應由本院將原判決予以撤銷改判。
  ㈡爰審酌被告明知國內非法槍枝氾濫，擁槍自重之人越趨增多
    ，嚴重影響社會治安，竟仍漠視法令之禁制而持有制式子彈
    及槍管，對社會治安構成潛在危害，且前曾因相類犯行經法
    院判決有罪，有本院被告前案紀錄表可佐，竟再犯本案之罪
    ，足見未能警惕思過。惟念及其終坦承犯行之態度，兼衡其
    素行、持有槍管2枝及子彈1顆，暨其犯罪之動機、目的、高
    職畢業之智識程度、家境勉持等一切情狀，量處如主文第二
    項所示之刑，並就量處徒刑部分諭知易科罰金及就量處罰金
    部分，諭知易服勞役之折算標準，以資懲儆。
五、扣案之槍管2枝，為槍砲主要組成零件，係違禁物，不問屬
    於犯罪行為人與否，應依刑法第38條第1項規定沒收；另制
    式子彈1顆，經試射，可擊發，認具殺傷力等情，有上開鑑
    定書在卷為憑，然跟子彈既因送驗試射而失其子彈效用，已
    不具殺傷力，無須宣告沒收。至扣案之擊錘5個、槍身1支，
    經鑑驗及送請內政部審認結果，均認非屬公告之槍砲主要組
    成零件，此有前述內政部函文在卷可佐，其餘扣案物品則與
    本案無關，均不於本案宣告沒收，附此敘明。
據上論斷，應依刑事訴訟法第369條第1項前段、第364條、第299
條第1項前段，槍砲彈藥刀械管制條例第12條第4項、第13條第4
項、第18條第1項前段，刑法第11條前段、第55條、第41條第1項
、第42條第3項前段、第38條第1項，判決如主文。
本案經檢察官何國彬提起公訴，檢察官李嘉明、楊四猛到庭執行
職務。
中    華    民    國    109   年    2     月    6     日
                  刑事第七庭  審判長法  官  孫惠琳
                                    法  官  戴嘉清
                                    法  官  張育彰
以上正本證明與原本無異。
如不服本判決，應於收受送達後20日內向本院提出上訴書狀，其
未敘述上訴之理由者並得於提起上訴後20日內向本院補提理由書
（均須按他造當事人之人數附繕本）「切勿逕送上級法院」。
                                    書記官  林蔚菁
中    華    民    國    109   年    2     月    6     日
附錄：本案論罪科刑法條全文
槍砲彈藥刀械管制條例第12條
未經許可，製造、販賣或運輸子彈者，處 1 年以上 7 年以下有
期徒刑，併科新台幣 500 萬元以下罰金。
未經許可，轉讓、出租或出借子彈者，處 6 月以上 5 年以下有
期徒刑，併科新台幣 300 萬元以下罰金。
意圖供自己或他人犯罪之用，而犯前二項之罪者，處 3 年以上
10 年以下有期徒刑，併科新台幣 700 萬元以下罰金。
未經許可，持有、寄藏或意圖販賣而陳列子彈者，處 5 年以下
有期徒刑，併科新台幣 300 萬元以下罰金。
第 1 項至第 3 項之未遂犯罰之。
槍砲彈藥刀械管制條例第13條
未經許可，製造、販賣或運輸槍砲、彈藥之主要組成零件者，處
 3 年以上10 年以下有期徒刑，併科新台幣 700 萬元以下罰金
。
未經許可，轉讓、出租或出借前項零件者，處 1 年以上 7 年以
下有期徒刑，併科新台幣 500 萬元以下罰金。
意圖供自己或他人犯罪之用，而犯前 2 項之罪者，處 5 年以上
有期徒刑，併科新台幣 1000 萬元以下罰金。
未經許可，持有、寄藏或意圖販賣而陳列第 1 項所列零件者，
處 6 月以上5 年以下有期徒刑，併科新台幣 300 萬元以下罰金
。
第 1 項至第 3 項之未遂犯罰之。